最高法院刑事裁定　　　　　　　　　 110年度台抗字第1920號
抗　告　人　陳著匡



上列抗告人因違反毒品危害防制條例等罪案件，不服臺灣高等法
院花蓮分院中華民國110年8 月19日定應執行刑之裁定（110年度
聲字第140號，聲請案號：臺灣高等檢察署花蓮檢察分署110年度
執聲字第67號），提起抗告，本院裁定如下：
    主  文
原裁定撤銷，應由臺灣高等法院花蓮分院更為裁定。
    理  由
本件原裁定以：抗告人即受刑人陳著匡犯原裁定附表編號1 至
  10（以下僅記載編號序列。另按：編號3至10部分，本院108年
  度台上字第3706號判決係從程序上駁回抗告人之第三審上訴，
  此部分之確定判決仍為原審法院108年度上更一字第7號判決；
  各該編號之「確定判決」欄之「法院」、「案號」部分之記載
  有誤）所示10罪，經法院先後判處如各該編號「宣告刑」欄所
  示之有期徒刑，均經分別確定在案。其中編號8 至10所示得易
  服社會勞動之罪與其餘不得易科罰金、易服社會勞動之罪，合
  於刑法第50條第1項但書第3、4款情形，依同條第2項規定，必
  須由抗告人請求檢察官聲請定應執行刑。茲抗告人請求檢察官
  聲請合併定其應執行刑，有卷附抗告人之刑事聲請更定應執行
  刑狀可稽。至抗告人請求範圍除編號1 至10之罪外，尚有他罪
  ，惟法院僅能依檢察官所聲請定其應執行刑之案件，作為審查
  及裁定定應執行刑之範圍，不得任意擴張檢察官聲請範圍。因
  認檢察官之聲請為正當，而裁定抗告人應執行有期徒刑10年 8
  月。固非無見。
惟：
㈠刑事訴訟法第477條第1項規定，依法應定其應執行刑之案件，
  由該案件犯罪事實最後判決法院之檢察官，聲請該法院裁定。
  法院依據上開規定裁定定執行刑時，固應以檢察官所聲請定其
  應執行刑之內容，作為審查及定執行刑之範圍，未據檢察官聲
  請定執行刑之案件，法院基於不告不理原則，不得任意擴張並
  予審理，否則即有未受請求之事項予以裁判之違法。然刑法第
  50條規定：「裁判確定前犯數罪者，併合處罰之。但有下列情
  形之一者，不在此限：一、得易科罰金之罪與不得易科罰金之
  罪。二、得易科罰金之罪與不得易服社會勞動之罪。三、得易
  服社會勞動之罪與不得易科罰金之罪。四、得易服社會勞動之
  罪與不得易服社會勞動之罪」、「前項但書情形，受刑人請求
  檢察官聲請定應執行刑者，依第51條規定定之」。稽其立法意
  旨，無非為明確數罪併罰適用範圍，避免不得易科罰金或不得
  易服社會勞動之罪與得易科罰金或得易服社會勞動之罪合併，
  造成得易科罰金或得易服社會勞動之罪，無法單獨易科罰金或
  易服社會勞動，罪責失衡，不利於受刑人。是有刑法第50條第
  1 項但書各款之情形時，得否併合處罰，全繫乎受刑人之請求
  與否。換言之，裁判確定前犯數罪，而有刑法第50條第1 項但
  書情形之一者，除受刑人於判決確定後請求檢察官聲請定應執
  行刑者外，不適用併合處罰之規定，賦予受刑人選擇權，以符
  合其實際受刑利益。在此情形下，既謂數罪能否併合處罰應繫
  乎受刑人之意思，法院於受理此類檢察官聲請定應執行刑案件
  ，而為准駁之裁定前，自應先探究其聲請是否符合受刑人請求
  之真意，再依不告不理原則為審查，方符法旨。
㈡依卷附抗告人於民國110年4月12日刑事聲請更定應執行刑狀所
  示，抗告人請求臺灣高等檢察署花蓮檢察分署檢察官聲請數罪
  併罰定應執行刑之範圍，除記明編號1 至10（即聲請狀附表二
  編號2至11所示）之罪外，尚包括原審法院106年度上訴字第11
  3（抗告狀誤載為133）號判決之3罪（即聲請狀附表一編號2至
  4 所示，下稱113號判決之3罪）（見臺灣高等檢察署花蓮檢察
  分署卷第3 頁）。倘若無誤，抗告人請求檢察官聲請定應執行
  刑之範圍，除編號1 至10所示10罪外，尚包括113號判決之3罪
  ，則檢察官僅就其中之編號1 至10所示10罪聲請定其應執行刑
  ，從形式上觀察，已與受刑人之請求不相符合。
㈢又抗告人前曾為相同請求（即就編號1 至10、113號判決之3罪
  請求合併定應執行刑），雖據檢察官以109年6月13日花檢秀辛
  109執聲他369字第1099011524號函回覆不予准許，然抗告人就
  此聲明異議，經臺灣花蓮地方法院109年度聲字第481號裁定將
  該執行指揮處分撤銷，由檢察官另為適當之處分，檢察官不服
  提起抗告，經原審法院以109 年度抗字第71號裁定駁回抗告，
  檢察官不服提起再抗告，亦據本院以110年度台抗字第310號裁
  定駁回再抗告確定等情，有臺灣高等法院被告前案紀錄表及各
  該裁定書在卷可參。檢察官為本次定應執行刑之聲請時，竟置
  上開確定之聲明異議裁定於不顧，仍未將113號判決之3罪合併
  聲請定應執行刑，理由究係為何？自有詳加調查、審認之必要
  ，否則無異實質剝奪抗告人之程序請求權。原審未先予釐清上
  開疑義，即逕以不告不理原則，依檢察官之聲請，僅就其中編
  號1至10所示之10罪裁定其應執行之刑，自有未合。
綜上，抗告意旨執此指摘，核非全無理由，應由本院將原裁定
  撤銷。又為維持抗告人之審級利益，併應由原審法院更為適法
  之裁定，以資救濟。
據上論結，應依刑事訴訟法第413條前段，裁定如主文。
中    華    民    國   110    年    11    月    25    日
                  刑事第四庭審判長法  官  林  立  華  
                                  法  官  謝  靜  恒  
                                  法  官  林  瑞  斌  
                                  法  官  王  敏  慧  
                                  法  官  李  麗  珠  
本件正本證明與原本無異
                                  書記官
中    華    民    國   110    年    12    月    1     日